【裁判字號】    90,易緝,80
【裁判日期】    900605
【裁判案由】    竊盜等
【裁判全文】
臺灣板橋地方法院刑事判決                      九十年度易緝字第八○號
    公  訴  人  臺灣板橋地方法院檢察署檢察官
    被      告  甲○○
右列被告因竊盜案件，經檢察官提起公訴（八十九年度偵字第七一四六號），本院判
決如左：
        主  文
甲○○無罪。
        理  由
一、本件公訴意旨略以：被告甲○○於民國八十九年三月二十九日上午七時許，偕同
    朋友乙○○之女友欲尋訪乙○○時，因乙○○適在丁○○位於臺北縣中和市○○
    路○段三四巷二四弄七號三樓住處，其因而得知丁○○住處，復於同日上午八時
    許，在臺北縣中和市○○街及景平路口之撞球場內，趁丁○○不注意之際，取走
    丁○○所有之鑰匙加以複製（複製後即置回原處，並無不法所有之意圖），遂萌
    為自己不法所有之意圖，在同日十一時許，前往上址丁○○住處，以所複製之鑰
    匙開啟大門，侵入住宅後，竊取現金新台幣（下同）六千元、黃金手鍊一條、黃
    金戒指二只及內有照片及底片之皮包一個等物，得手後，持金手鍊及金戒指至位
    於臺北縣中和市○○路八一號「凱茵珠寶銀樓」變賣予不知情之店員，所得現金
    均花用殆盡；嗣於翌日（即八十九年三月三十日）上午十一時許，又承前不法所
    有之犯意，以同法侵入上址之住宅後，竊取存摺四本（華南商業銀行活期存摺、
    世華商業銀行活期存摺、板信商業銀行活期存摺及群益證券存摺），旋將所複製
    之鑰匙丟棄於水溝中，迨同日下午一時許，丁○○之父丙○○發現物品短少，詢
    之於甲○○時，甲○○主動供承竊取之情，並為警於八十九年四月二日，在臺北
    縣中和市○○路七三號十六樓之七所查獲，因認被告涉有刑法第三百二十條第一
    項之竊盜罪嫌。
二、按犯罪事實應依證據認定之，無證據不得推定其犯罪事實；又不能證明被告犯罪
    者，應諭知無罪之判決，刑事訴訟法第一百五十四條、第三百零一條第一項分別
    定有明文；次按被告之自白，不得作為有罪判決之唯一證據，仍應調查其他必要
    證據，以察其是否與事實相符，同法第一百五十六條第二項亦定有明文。而所謂
    認定犯罪事實之證據，係指足以認定被告確有犯罪行為之積極證據而言，且認定
    犯罪事實所憑之證據，雖不以直接證據為限，間接證據亦包括在內，然而無論直
    接或間接證據，其為訴訟上之證明，須於通常一般人均不致有所懷疑，而得確信
    其為真實之程度，始得據之為有罪之認定，倘其證明尚未達到此一程度，而有合
    理懷疑存在時，事實審復已就其心證上理由予以闡述，敘明其如何無從為有罪之
    確信，因而為無罪之判決，尚不得任意指為違法，最高法院分別著有二十九年上
    字第三一○五號、七十六年台上字第四九八六號判例可供參考。
三、公訴人認被告甲○○涉犯竊盜罪嫌，係以被告於警訊及偵查中之自白及被害人丁○○（應係丁○○之父丙○○）之指訴，並有贓物認領保管單一紙在卷可稽，為
    其論罪依據。訊之被告固供承有於警訊及偵查中自白犯本件竊盜案件之事實，惟
    堅決否認有何竊盜之犯行，辯稱：其從未去過丁○○家中，本件竊盜係乙○○所
    為，乙○○於案發後要求其前去丁○○家中找丁○○之父以代渠頂罪，渠表示會
    支付其一筆款項，其因而主動向丁○○之父表示本件竊盜係其所為，惟迄今乙○○均未給付款項，反致其被起訴，渠並找人對其毆打，其實未竊取丁○○家中之
    財物等語。
四、經查：（一）被告於警訊及偵查中固均自承於八十九年三月二十九日上午八時許
    ，在臺北縣中和市○○街及景平路口之撞球場內，經由乙○○之介紹結識丁○○
    後，即趁丁○○不注意之際，取走丁○○所有之鑰匙加以複製，復分別於同日十
    一時許及翌日上午十一時許，前往上址丁○○住處，以所複製之鑰匙侵入住宅後
    竊取財物等語，然查，證人丁○○於本院調查時已到庭證述伊從未看過被告，而
    八十九年三月二十九日乙○○有前往伊家中，印象中其後被告並未帶乙○○之女
    友前去找伊，伊確定沒有看過被告等情明確（見本院九十年四月十六日訊問筆錄
    ），則倘被告前開所述其於八十九年三月二十九日上午八時許，在臺北縣中和市
    ○○街及景平路口之撞球場內，經由乙○○之介紹結識丁○○後，有趁丁○○不
    注意之際，取走丁○○所有之鑰匙加以複製等語屬實，然依其所述證人丁○○既
    已與其結識，自無所稱伊未看過被告之理，是被告在本院審理中已為與警訊及偵
    查中之自白不一致之供述，其於警訊及偵查中之自白，與證人丁○○所述互核亦
    不相符，是其於警訊及偵查中之自白，顯有瑕疵可指。（二）而查，被告於案發
    後係與乙○○一同前往丁○○住處，將張家失竊之存摺等物返還予丁○○之父丙○○，此據被害人丙○○於本院調查時即陳稱上情無訛（見本院九十年四月十六
    日訊問筆錄），是倘乙○○並未涉犯本件竊盜案件，應無與被告同往丁○○住處
    返還物品之必要，則被告辯稱本件竊盜係乙○○所為等語，尚非全然不可採信。
    況被害人丙○○於本院調查時亦到庭陳述伊不知道家中之財物係何人所竊取，存
    摺為被告與乙○○一起拿到伊家中返還，當時被告及乙○○說竊得之現金已花用
    ，被告經警查獲到案後，伊並與被告一同乘坐計程車返家，被告先行下車，伊則
    繼續乘坐同一部計程車，於返家途中，計程車司機有告訴伊被告有向他提及其係
    代乙○○頂罪之事，伊家中遭竊只有一次，存摺、現金及金子均係同一次遭竊，
    存摺係因第一次未發現失竊而誤以為係另遭偷竊等情（見本院九十年四月十六日
    訊問筆錄），益徵被告所辯其係代乙○○頂罪，其未為本件竊盜犯行等語，堪以
    採信。雖本院於九十年四月十六日、同年月三十日二次傳訊乙○○，渠均未到庭
    ，然渠縱為不利於被告之陳述，亦係迴護自己之詞，非可全然採信，本院因認尚
    無非予傳訊渠到案之必要。（三）從而，被害人丙○○之指述與偵查卷附之贓物
    認領保管單，既僅足以證明被害人丙○○有於上開時地遭竊之事實，尚不足證明
    被告即有竊盜之犯行。本案綜合卷證資料，對於公訴意旨所指被告之竊盜犯行，
    客觀上既尚未達於通常一般人均不致有所懷疑，而得確信其犯罪事實之程度，依
    「罪證有疑，利於被告」之法則，即應作有利於被告之認定。此外，又查無其他
    積極證據足證被告有何竊盜犯行，尚不能證明其犯罪，揆諸前揭條文規定及判例
    意旨，應為其無罪判決之諭知。
據上論結，應依刑事訴訟法第三百零一條第一項，判決如主文。
本案經檢察官郭緯中到庭執行職務。
中        華      民      國      九十      年      六    月     五     日
                                  臺灣板橋地方法院刑事第一庭
                                      法  官  邱 靜 琪
右正本證明與原本無異。
如不服本判決，應於判決送達後十日內向本院提出上訴狀 (應附繕本) ，上訴於臺灣
高等法院。
                                          書記官    劉日賓
中        華      民      國      九十      年      六    月     六     日


司法院資訊處製作；財團法人民間司法改革基金會備份。
